臺灣高等法院臺南分院刑事判決　　　　　九十一年度上易字第八六六號　Ａ
　　　上　訴　人
　　　即　被　告　丙　○　○
　　　共　　　同
　　　選任辯護人　陳　清　白
右上訴人因妨害名譽等案件，不服臺灣臺南地方法院九十一年度易字第二八九號中華
民國九十一年五月三十日第一審判決（起訴案號：臺灣臺南地方法院檢察署九十年度
偵字第六五四七號），提起上訴，本院判決如左：
      主      文
上訴駁回。
      事      實
一、丙○○係中國時報六甲辦事處主任，在臺南縣六甲鄉經營以中國時報為主等多家
    報紙之銷售及廣告業務，其妻乙○○○則幫忙丙○○經營上開業務並負責夾報等
    工作，甲○○原在臺南縣六甲鄉經營以聯合報為主之多家報紙之銷售、廣告業務
    。丙○○與乙○○○共同基於損害甲○○信用之概括犯意聯絡，由丙○○於民國
    八十九年十二月二十九日，印製由其具名之「敬告讀者啟事」傳單，其上載有暗
    喻甲○○冒用公所名義推銷報紙之流言，並夾在其經營之報紙加以散布，致接獲
    上開傳單之客戶誤信流言而損害甲○○之信用，乙○○○另於同年月三十日，在
    臺南縣六甲鄉○○路正和文具行，向曾皇賜等不特定之人散布「甲○○冒用六甲
    鄉公所職員名義，打電話向各鄰長騙說鄉公所要重新分配，要鄰長改訂甲○○之
    聯合報，甲○○又向丙○○之訂戶騙說丙○○已不辦報紙，甲○○未將廣告商家
    委託散發之宣傳海報夾出，而有隱匿其中一千份傳單」等損害甲○○信用之流言
    。
二、乙○○○另行基於意圖散布於眾之概括犯意，先於八十九年十月間，至甲○○位
    於六甲鄉○○街口之聯合報派報處，在甲○○與其送報生李秀玲等人面前，指摘
    甲○○是「細姨仔」、「搶人家丈夫的」等足以毀損甲○○名譽之事。復於同年
    十二月三十日上午九時許，在臺南縣六甲鄉○○路正和文具行，向曾皇賜等人傳
    述「甲○○是細姨仔」、「是搶人家丈夫」、「甲○○唆使陳中和摑打其前妻」
    、「甲○○曾向陳中和前妻恫嚇若沒離婚的話，要給她們弄家散宅（指居家不寧
    之意）」等足以損害甲○○名譽之事。
二、案經甲○○訴請臺灣臺南地方法院檢察署檢察官偵查起訴。
      理      由
一、訊據上訴人即被告丙○○、乙○○○對於右揭事實，被告丙○○坦承其是中國時
    報六甲辦事處主任，印製由其具名之「敬告讀者啟事」，被告乙○○○坦承她是
    丙○○的妻子，二人均坦承其等共同在臺南縣六甲鄉經營以中國時報為主等多家
    報紙之銷售及廣告業務，告訴人甲○○原來在臺南縣六甲鄉經營以聯合報為主之
    多家報紙之銷售、廣告業務，惟被告丙○○否認有妨害信用犯行；被告乙○○○
    否認有誹謗及妨害信用犯行。被告失清水辯稱：傳單沒有寫告訴人，也沒有指明
    何人，其所以會散發傳單，係接到各方反應有人訛稱其已沒有在經營報紙，要他
    們改訂聯合報，其為保護自己權益，才印傳單加以澄清云云；被告乙○○○辯稱
    ：傳單是她先生印的，她早上都去套報，告訴人說她小偷，證人李秀玲為告訴人
    之妹，其證言難期公正，而證人曾皇賜係替告訴人搜證，不惜誘導她暢談他人隱
    私以入罪之人，其所取得之證據，依構陷犯罪及毒樹果子之理論，實不足以作為
    她犯罪之證據云云。經查：
（一）被告丙○○與乙○○○妨害信用之部分，業據告訴人於偵查中及原審審理時指
      訴綦詳，復有目擊證人曾皇賜於偵查中結證稱：被告乙○○○確有於八十九年
      十二月三十日，在臺南縣六甲鄉正和文具行前，告訴其聯合報（係指告訴人）
      冒用公所名義向各鄰鄰長說中國時報不太想辦了，叫各鄰鄰長改訂聯合報，並
      說告訴人未依廣告合約發放二千五百份海報，僅發放一千五百份而已，其當時
      有錄音等語，並有上開被告乙○○○與證人曾皇賜之錄音譯文附卷可稽，而錄
      音帶中之女性聲音被告乙○○○於原審供認確實係她無誤。又被告丙○○於原
      審亦自承「敬告讀者啟事」傳單所稱之XX報即係指聯合報，而臺南縣六甲鄉只
      有告訴人在經營聯合報等語，被告乙○○○則於原審及本院審理時供承有幫忙
      將該傳單夾在報紙等語，足認被告二人妨害告訴人信用之犯行，有犯意聯絡及
      行為分擔。雖被告丙○○及乙○○○均於原審均辯稱前開傳單上所述之事為訂
      戶反應的，且皆為事實，並自行攜同證人陳漏預、楊漏才及張尤秀鶯到庭，惟
      證人陳漏預即臺南縣六甲鄉二甲村第六鄰鄰長於原審證稱：「：：：有人到我
      家叫我改訂聯合報，我跟對方說我要看台灣時報，對方說台灣時報他們也有在
      辦，對方沒有說他是誰，我也不認識對方。」「對方是說丙○○沒有在辦報紙
      了，：：：」等語。證人楊漏才即被告丙○○之送報生於原審則證稱：「我送
      農會代表的報紙已經二十幾年了，王德旺是農會代表，王德旺告訴我，之前已
      經有人送聯合報給他看免費的，王德旺並說農會已經分配好報紙了，不要再送
      了，：：：丙○○去問農會，農會說農會沒有在分配報紙，：：：」，又證稱
      ：其對被告乙○○○是否有找蔡明勇（即告訴人之送報生）來當面質問則無印
      象，但蔡明勇並沒有向其承認農會代表報的謠言是他所為，也沒有承認鄰長報
      的謠言是告訴人要求他所為等語。證人張尤秀鶯於原審則證稱：「：：：有一
      個女的打電話來，要我改訂聯合報，：：：」「打電話的人沒有表明身分，我
      無法確定是甲○○，因為甲○○有送我沙拉油，所以我認為是甲○○打電話來
      的。」等語；證人張尤秀鶯於偵查中亦曾證稱：有人打電話來說鄉公所要重新
      分配報紙，但該人並未自稱是鄉公所職員等語。從證人陳漏預之證述可知，前
      往證人陳漏預住處要求改訂報紙之人，雖有訛稱丙○○沒有在辦報紙之情，惟
      該人遊說證人陳漏預改訂之報紙並不限於聯合報，即難據此即認該人所為係告
      訴人所指使，至證人楊漏才及張尤秀鶯所稱贈報及致送贈品之行為，本係報社
      開發客源、增加訂戶之商業行銷手法之一，是告訴人縱有贈報閱讀或致送贈品
      之行為，亦僅係配合報社之經銷行為而已，尚無從遽以推斷告訴人有冒用公所
      名義推銷聯合報之行為。
（二）被告乙○○○妨害名譽之部分，亦據告訴人於偵查中及原審審理時指訴明確，
      而目擊證人李秀玲亦於偵查中證稱：八十九年十月間，被告乙○○○早上五點
      多有至聯合報派報處，指摘其姊姊告訴人是「細姨仔」、「搶人家丈夫的」等
      語。復經目擊證人曾皇賜於偵查中證稱：被告乙○○○於八十九年十二月三十
      日，在臺南縣六甲鄉正和文具行前，告訴其告訴人係「小姨子」、「搶人家的
      丈夫」等語，並有上開錄音譯文一份在卷可憑，被告乙○○○於原審復自承錄
      音帶中之女性為伊無誤，經原審當庭勘驗該錄音帶結果，錄音帶內容與譯文相
      符，錄音帶中之女性確有指摘告訴人「細姨」及「弄家散財」，有原審九十一
      年五月十六日勘驗筆錄可稽，則被告乙○○○先後於不特定之人可共見共聞之
      處指摘及傳述有關告訴人私德之事，足以毀損告訴人之名譽，足認被告乙○○○有妨害名譽之犯行。雖被告乙○○○原審辯稱並無惡意云云，惟查，被告乙○○○於偵查中及原審審理時，均矢口否認曾指摘及傳述告訴人係「細姨」，
      經原審提示其與證人曾皇賜之錄音譯文後，被告乙○○○仍堅稱不記得有說過
      「細姨」等語，直至原審於言詞辯論時當庭勘驗錄音帶，被告乙○○○聽聞錄
      音帶播放之內容，其確有向曾證人皇賜傳述告訴人係「細姨」、「弄家散財」
      等語後，始改口稱她所述並無惡意云云，然被告乙○○○既於偵查中聽聞證人
      曾皇賜指證歷歷，復經原審提示錄音譯文後仍堅稱未曾說告訴人係細姨，顯見
      被告乙○○○明知其傳述之「細姨仔」一詞，在傳統社會觀念中，係污衊並貶
      低女性尊嚴之用語，被告以此私德之事項向不特定之人傳述，自會使告訴人之
      社會評價受有莫大之貶損，況且，倘被告乙○○○不認為「細姨」係貶抑之詞
      ，又何至前往告訴人經營之聯合報派處，指摘告訴人係「細姨」、「搶人家丈
      夫的」？顯見被告乙○○○係認在傳統社會觀念下，此舉可使告訴人之評價受
      到質疑及眾人之側目，進而使告訴人在派報生及不特定之眾人面前蒙受羞辱，
      被告乙○○○事後改稱並無惡意云云，顯係見其所為再也無從抵賴，所為之飾
      罪卸責之詞。
（三）綜上所述，被告丙○○確有妨害信用之犯行，被告乙○○○確有誹謗、妨害信
      用之犯行，被告二人所辯，係卸責之詞，均不足採，其等犯行均堪認定。
二、核被告丙○○所為，係犯刑法第三百十三條之妨害信用罪；被告乙○○○所為，
    係犯刑法第三百十條第一項之誹謗罪及第三百十三條之妨害信用罪。被告二人就
    所犯妨害信用罪部分，有犯意聯絡及行為分擔，皆為共同正犯。被告二人就妨害
    信用部分，先後多次犯行，時間緊接，犯罪構成要件相同，顯係基於概括犯意為
    之，為連續犯，應依刑法第五十六條規定論以一罪，並加重其刑。又被告乙○○○另就誹謗部分，先後多次犯行，時間緊接，犯罪構成要件相同，顯係基於概括
    犯意為之，為連續犯，亦應依刑法第五十六條規定論以一罪，並加重其刑。被告
    乙○○○所犯上開妨害信用及誹謗二罪，犯意各別，犯罪構成要件亦相異，應分
    論併罰。
三、原審認被告丙○○、乙○○○罪證明確，適用刑法第二十八條、第五十六條、第
    三百十三條、第三百十條第一項、第四十一條第一項前段、第五十一條第六款，
    罰金罰鍰提高標準條例第一條前段、第二條之規定，並審酌被告丙○○及乙○○○僅憑一己之揣測，即以散發傳單之方式誣指告訴人冒用公所職員之名義推銷報
    紙，致告訴人之訂戶誤認告訴人以不正當之手法惡意競爭而紛紛退報，告訴人遭
    此之變而失去工作，縱使全家遷至臺北市，告訴人亦因此無法見容於臺北市之報
    社，使告訴人蒙受甚大之損害，且被告二人犯後又毫無悔意，被告乙○○○明知
    臺南縣六甲鄉民風淳樸而保守，竟以貶抑之言詞任意指摘或傳述告訴人私德之事
    項，甚而於審理時復稱告訴人確係未婚生子云云，顯係對其所為並無任何悔意，
    對其造成告訴人之傷害亦視而未見，且犯後猶飾詞諉過等一切情狀，就被告丙○○共同連續妨害信用部分，判處拘役五十日，如易科罰金，以三百元折算一日。
    就被告乙○○○共同連續妨害信用部分，判處拘役五十日，如易科罰金，以三百
    元折算一日；就被告乙○○○連續誹謗部分，判處拘役五十日，如易科罰金，以
    三百元折算一日，並就被告乙○○○所處二刑，定應執行拘役九十日，如易科罰
    金，以三百元折算一日，認事用法並無違誤，量刑及易科罰金折算標準、定應執
    行刑之諭知亦屬妥適。被告二人上訴均否認犯罪，為無理由，應予駁回。
據上論結，應依刑事訴訟法第三百六十八條，判決如主文。
本案經檢察官劉得鉦到庭執行職務。
中    華    民    國      九十一      年      八      月      二十二    日
                                  臺灣高等法院臺南分院刑事第二庭
                                      審判長法官  陳    清    溪
                                            法官  林    永    茂
                                            法官  蘇    重    信
右正本證明與原本無異。
不得上訴。
                                      法院書記官  趙    玲    瓏
中    華    民    國      九十一      年      八      月      二十三    日
附錄本案論罪科刑法條：
刑法第三百十條第一項
意圖散布於眾，而指摘或傳述足以毀損他人名譽之事者，為誹謗罪，處一年以下有期
徒刑、拘役或五百元以下罰金。
刑法第三百十三條
散布流言或以詐術損害他人之信用者，處二年以下有期徒刑、拘役或科或併科一千元
以下罰金。
